【裁判字號】    91,訴,4982
【裁判日期】    921112
【裁判案由】    公寓大廈管理條例
【裁判全文】
臺北高等行政法院判決                          九十一年度訴字第四九八二號
                              .
    原      告  甲○○
    被      告  臺北市政府
    代  表  人  乙○○市長）.
    訴訟代理人  丁○○
                丙○○
右當事人間因公寓大廈管理條例事件事件，原告不服內政部中華民國九十一年十一月
二十二日台內訴字第０九一０００七四０四號訴願決定，提起行政訴訟。本院判決如
左：
    主  文
原告之訴駁回。
訴訟費用由原告負擔。
    事  實
一、事實概要：原告為台北市○○區○○路二三二號五樓之四區分所有權人，於九十
    一年七月二十九日函請被告指定台北市○○區○○路二三二號鑽石大樓住戶一人
    為管理負責人，被告審認原告檢附資料內容，無法證明該大樓有無法互推召集人
    之虞，仍應依公寓大廈管理條例規定互推召集人，成立管理組織，乃以九十一年
    八月七日府工建字第０九一０八六五四０００號函覆原告，而否准其申請。原告
    不服，提起訴願，遭決定駁回，遂提起本件行政訴訟。
二、兩造聲明：
    (一)原告聲明：
      1.訴願決定及原處分均撤銷。
      2.被告應指定原告為鑽石大樓之管理負責人。
    (二)被告聲明：駁回原告之訴。
三、兩造之爭點：原告以前開大樓之住戶無法互推召集人為由，申請被告指定其為管
    理負責人，是否有據？
    (一)原告主張之理由：
      1.台北市○○區○○路二三二號之鑽石大樓，共十一層樓，共有住戶百多人，
        大樓闢建至今仍未依公寓大廈管理條例之規定組織管理委員會或推選管理負
        責人，僅由區分所有權人一人自命總幹事（月支薪二萬元），採上班制，為
        維護眾住戶生命財產安全，亟宜改由適當住戶接棒管理。
      2.惟原管理人管理鬆懈，大樓防竊、防火均未採周全措施，原管理人濫收管理
        費、帳目積弊之深，蓋可想像大眾生命財產安全堪慮。依現實情況，公寓大
        廈管理條例第二十五條窒礙難行，且被告依原告所陳，在邏輯上應即得證明
        系爭大樓無法互推召集人。
    (二)被告主張之理由：
      查原告為本市○○區○○路二三二號五樓之四之區分所有權人，於九十一年七
      月二十九日函請被告指定住戶一人為管理負責人，惟按公寓大廈管理條例第二
      十七條規定，公寓大廈應成立管理委員會或推選管理負責人，若未成立管理委
      員會或未選任管理負責人時，得依第二十五條之規定由區分所有權人互推之召
      集人為管理負責人，若未依或無法依第二十五條互推區分所有權人一人為召集
      人時，始得報請地方主管機關指定住戶一人為管理負責人。故被告於九十一年
      八月七日以府工建字第０九一０八六五四０００號函回覆原告，以其所檢附之
      資料內容並無證明其有無法互推召集人之虞，是仍請該大廈自行依公寓大廈管
      理條例規定互推召集人成立管理組織之行為，揆諸前揭規定，原處分並無違誤
      。
    理  由
一、按「區分所有權人會議由區分所有權人互推一人為召集人；召集人任期一年，連
    選得連任。」「召集人無法依前項規定互推產生時，區分所有權人得申請地方主
    管機關指定臨時召集人，或依規約相互輪流擔任，其任期至新召集人選出為止。
    」又「公寓大廈應成立管理委員會或推選管理負責人。」「公寓大廈未組成管理
    委員會且未選任管理負責人時，以第二十五條區分所有權人互推之召集人或申請
    指定之臨時召集人為管理負責人。區分所有權人無法互推召集人或申請指定臨時
    召集人時，住戶得申請地方主管機關指定住戶一人為管理負責人。」公寓大廈管
    理條例第二十五條第三、四項及同法第二十七條第一、四項分別定有明文。
二、本件原告起訴主張：原告為台北市○○區○○路二三二號之鑽石大樓之區分所有
    權人之一，該大樓有住戶百餘人，迄今仍未依公寓大廈管理條例之規定組織管理
    委員會或推選管理負責人，僅由區分所有權人一人自命總幹事管理該大樓事務，
    然其管理鬆懈，大樓防竊、防火均未採周全措施，致整棟大樓住戶之生命財產安
    全堪慮，又該大樓多為承租戶，依現實情況，無法依公寓大廈管理條例第二十五
    條規定互推召集人，實有申請主管機關指定管理負責人之必要，詎被告竟以原告
    檢附之資料不足，而否准原告之申請，故請求撤銷原處分及訴願決定，並指定原
    告為前開鑽石大樓之管理負責人等語。
三、經查，原告係以其居住之前開鑽石大樓，因區分所有權人間無法互推召集人以擔
    任管理負責人為由，而申請被告指定其為該大樓之管理負責人。惟揆諸首揭法條
    說明，住戶得以公寓大廈未組成管理委員會且未選任管理負責人，而申請地方主
    管機關指定住戶一人為管理負責人者，須區分所有權人無法互推召集人或申請指
    定臨時召集人時，始得為之；又召集人無法由區分所有權人互推產生時，區分所
    有權人尚得申請地方主管機關指定臨時召集人。職此，原告前開主張，縱認屬實
    ，依法亦應申請地方主管機關即被告指定臨時召集人，由該臨時召集人為該大樓
    之管理負責人，原告捨此不為，復未舉證證明有無法申請指定臨時召集人之情事
    ，而逕申請被告指定其為該鑽石大樓之管理負責人，依法自非有據。
四、從而，被告否准原告申請指定管理負責人之處分，洵無違誤，訴願決定予以維持
    ，亦無不合，原告仍執前詞及個人主觀之見解，訴請撤銷原處分與訴願決定，並
    請求被告指定其為前開大樓之管理負責人，為無理由，應予駁回。
據上論結，本件原告之訴為無理由，爰依行政訴訟法第九十八條第三項前段，判決如
主文。
中      華      民      國    九十二    年     十一     月     十二     日
                       臺 北 高 等 行 政 法 院   第 二 庭
                                          審 判 長 法  官  徐瑞晃
                                                   法  官  吳慧娟
                                                   法  官  蕭惠芳
右為正本係照原本作成。
如不服本判決，應於送達後二十日內，向本院提出上訴狀並表明上訴理由，如於本判
決宣示後送達前提起上訴者，應於判決送達後二十日內補提上訴理由書（須按他造人
數附繕本）。
中      華      民      國    九十二    年     十一     月     十三     日
                                                   書記官  李淑貞


司法院資訊處製作；財團法人民間司法改革基金會備份。
